臺灣板橋地方法院刑事判決　　　　　　 100年度訴字第1312號
公　訴　人　臺灣板橋地方法院檢察署檢察官
被　　　告　陳瑞雄
上列被告因違反毒品危害防制條例案件，經檢察官提起公訴（10
0 年度毒偵字第2309號），本院合議庭裁定改依簡式審判程序，
判決如下：
    主  文
陳瑞雄施用第一級毒品，累犯，處有期徒刑壹年，扣案之第一級
毒品海洛因壹包（驗餘淨重零點零伍壹零公克）沒收銷燬之。
    事  實
一、陳瑞雄前因施用毒品案件，經臺灣士林地方法院以98年度毒
    聲字第5 號裁定送觀察、勒戒後，認有繼續施用毒品之傾向
    ，再經同院以98年度毒聲字第51號裁定令入戒治處所施以強
    制戒治，於民國98年10月28日因停止其處分出監；復有如下
    之科刑及執行紀錄: (1)因過失致死案件，經臺灣高等法院以
    81年度交上訴字第248 號判處有期徒刑8 月確定；(2)因過失
    致死案件，經臺灣高等法院以82年度交上訴字第266 號判處
    有期徒刑1 年6 月確定；(3)因違反肅清煙毒條例案件，經臺
    灣臺北地方法院以82年度訴字第2470號判處有期徒刑3 年8
    月確定；(4)因違反槍砲彈藥刀械管制條例案件，經同法院以
    82年度訴字第1020號判處有期徒刑5 月確定；(5)因違反麻醉
    藥品管理條例案件，經本院以82年度易字第6240號判處有期
    徒刑6 月確定；上開(3)至(5)所示之罪，經裁定應執行有期徒
    刑4 年3 月確定，與(1)、(2)之罪接續執行，於85年5 月28日
    假釋出監付保護管束，嗣經撤銷假釋，應執行3 年4 月又1
    日之殘刑，後因中華民國96年罪犯減刑條例施行，(1)、(2)所
    示之罪則經本院以96年度聲減字第6965號裁定減刑，另(3)至
    (5)所示之罪經本院96年度聲減字第5299號裁定減刑，應執行
    殘刑1 月又29日。(6)因違反麻醉藥品管理條例案件，經臺灣
    士林地方法院以85年度易字第3296號判處有期徒刑6 月確定
    ；(7)又因違反肅清煙毒條例等案件，經臺灣高等法院以86年
    度上訴字第2819號判處有期徒刑10年、3 年6 月確定；(8)因
    違反麻醉藥品管理條例案件，經本院以86年度易字第4695號
    判處有期徒刑9 月確定；(6)至(8)所示之罪，經本院以96年度
    聲減字第5299號，就(7)判處有期徒刑10年以外之部分裁定減
    刑，並與有期徒刑10年部份定應執行刑為有期徒刑、12年1
    月確定，與上揭(1)至(5)之殘刑1 月又29日接續執行，於97年
    1 月30日縮短刑期假釋出監，於97年11月15日保護管束期滿
    未經撤銷，未執行之刑以已執行完畢論。
二、詎其仍不知悔改，明知海洛因係屬毒品危害防制條例第2 條
    第2 項第1 款所定之第一級毒品，不得持有、施用，竟仍基
    於施用第一級毒品海洛因之犯意，於100 年3 月14日下午4
    、5 時許，在新北市○○區○○街租屋處內，以將海洛因粉
    末置入注射針筒內加水稀釋後靜脈注射之方式，施用第一級
    毒品海洛因1 次。嗣於同年月15日下午6 時40分許，在新北
    市○○區○○路5 段599 號前，因另案通緝為警緝獲，並當
    場扣得第一級毒品海洛因1 小包（驗餘淨重0.0510公克）而
    查獲，經其同意採集尿液送驗後，呈鴉片類等陽性反應，而
    查悉上情。
三、案經新北市政府警察局海山分局報告臺灣板橋地方法院檢察
    署檢察官偵查起訴。
    理  由
一、查被告陳瑞雄所犯係死刑、無期徒刑、最輕本刑為3 年以上
    有期徒刑以外之罪，其於準備程序中就前揭被訴事實為有罪
    之陳述，經受命法官告知簡式審判程序之旨，並聽取其與公
    訴人之意見後，本院合議庭認為適宜由受命法官獨任進行簡
    式審判程序，爰依刑事訴訟法第273 條之1 第1 項規定，裁
    定由受命法官獨任進行簡式審判程序，合先敘明。
二、上揭事實，業據被告於審理時坦承不諱，且被告為警查獲後
    所採集之尿液，經送台灣檢驗科技股份有限公司檢驗結果，
    確呈嗎啡陽性反應，有該公司100年4月1日報告編號UL/2011
    /00000000號濫用藥物尿液檢驗報告1份（檢體編號B0000000
    號）及新北市政府警察局海山分局毒品案件尿液檢體編號及
    姓名對照表1 紙在卷可稽，足徵被告之自白與事實相符，堪
    以採信。是本案事證明確，被告施用第一級毒品海洛因之犯
    行，洵堪認定。
三、按毒品危害防制條例前於92年7 月9 日修正公布，自93年1
    月9 日施行，觀之該條例第20條、第23條之立法理由，修正
    後毒品危害防制條例就施用毒品者，只於「初犯」及「5 年
    後再犯」二種情形，有其追訴條件之限制，即須於初犯經觀
    察、勒戒或強制戒治釋放後，5 年內均無施用毒品之行為，
    始能認其前所實施之觀察、勒戒或強制戒治已足遮斷毒癮，
    而得於5 年後再犯時，再予適用初犯之規定，重行觀察、勒
    戒等程序。倘5 年內已經再犯，被依法追訴處罰，縱其第3
    次（或第3 次以上）施用毒品之時間在初犯釋放5 年以後，
    即與「5 年後再犯」之情形有別，且因已於「5 年內再犯」
    ，顯見其再犯率甚高，原實施觀察、勒戒或強制戒治，已無
    法收其實效，而無5 年戒斷期之存在，自無再經觀察、勒戒
    及強制戒治之必要，應得逕行追訴處罰（最高法院95年5 月
    9 日95年度第7 次刑事庭會議決議參照）。經查：本件被告
    前因施用毒品案件，經臺灣士林地方法院以98年度毒聲字第
    5 號裁定送觀察、勒戒後，認有繼續施用毒品之傾向，復經
    同院以98年度毒聲字第51號裁定令入戒治處所施以強制戒治
    ，於98年10月28日因停止其處分出監等情，有臺灣高等法院
    被告前案紀錄表1 份在卷可憑，是依上開說明，被告於前述
    強制戒治執行完畢釋放後5 年內，再犯本件施用毒品之犯行
    ，揆諸上開說明，應予追訴、處罰。是本案事證明確，被告
    施用第一級之犯行洵堪認定，應依法論科。
四、核被告所為，係犯毒品危害防制條例第10條第1 項之施用第
    一級毒品罪。其施用第一級毒品海洛因前持有毒品海洛因之
    低度行為，為施用海洛因之高度行為所吸收，不另論罪。再
    被告有事實欄所載之前科紀錄，於97年11月15日有期徒刑執
    行完畢，有臺灣高等法院被告前案紀錄表在卷可考，其於受
    有期徒刑執行完畢後，5 年內故意再犯本件有期徒刑以上之
    罪，爰依刑法第47條第1 項規定論以累犯，並加重其刑。爰
    審酌被告無視毒品可能對自身及家庭所造成之戕害，及對社
    會治安形成之潛在危險，屢犯施用毒品之罪，足見其戒絕毒
    癮之意志不堅，本不宜寬貸，惟念其犯後坦承犯行，態度良
    好，及施用毒品乃戕害自身健康，尚未直接危害他人等一切
    情狀，量處如主文所示之刑。扣案之毒品海洛因1 包（淨重
    0.0520公克，取樣0.0010公克，驗餘淨重0.0510公克），為
    本案查獲之第一級毒品，有交通部民用航空局航空醫務中心
    100 年4 月21日航藥鑑字第1002241 號毒品鑑定書附卷可佐
    ，應依毒品危害防制條例第18條第1 項前段宣告沒收銷燬。
    又包覆上開毒品之包裝袋，用以包裹毒品，已因直接觸碰、
    沾染毒品而難以析離，此業經法務部調查局以93年3 月19
    日調科壹字第09300113060 函示在案，自應視同為毒品，併
    依毒品危害防制條例第18條第1 項前段規定，宣告沒收銷燬
    之。至上開毒品經送驗鑑耗部分，業已滅失，就此部分，不
    另為沒收銷燬之諭知，併此敘明。
據上論斷，應依刑事訴訟法第273 條之1 第1 項、第299 條第1
項前段，毒品危害防制條例第10條第1 項、第18條第1 項前段，
刑法第11條、第47條第1 項，判決如主文。
本案經檢察官陳宣每到庭執行職務。
中    華    民    國    100    年    6    月   30    日
                 刑事第四庭   法  官  黃繼瑜
以上判決正本證明與原本無異。
如不服本判決應於收受本判決後10日內向本院提出上訴書狀，並
應敘述具體理由，如未敘述上訴理由者，應於上訴期間屆滿後20
日內補提理由書狀於本院（均須按他造當事人之人數附繕本）「
切勿逕送上級法院」。
                              書記官  謝雪紅
中    華    民    國   100    年    7     月    1     日
附錄本案論罪法條：
毒品危害防制條例第10條：
施用第一級毒品者，處6 月以上5 年以下有期徒刑。
施用第二級毒品者，處3 年以下有期徒刑。